臺灣臺南地方法院臺南簡易庭民事判決
110年度南簡字第236號
原      告  林蔡錦月


            林昕玉  



            林佳蕙  
            林君玲  
            林宗慶  
上五人共同 
訴訟代理人  魏琳珊律師
複  代理人  王盛鐸律師
被      告  楊豐澄  

訴訟代理人  王明一律師
上列被告因過失傷害案件，經原告提起刑事附帶民事訴訟請求侵
權行為損害賠償（109年度交簡附民字第183號），經本院刑事庭
移送民事庭審理，本院於民國111年9月1日言詞辯論終結，判決
如下：
    主      文
被告應給付原告林蔡錦月新臺幣玖萬肆仟捌佰伍拾元，及自民國
109年10月31日起至清償日止，按週年利率百分之五計算之利息
。
被告應給付原告林昕玉新臺幣參拾參萬參仟伍佰玖拾壹元，及自
民國109年10月31日起至清償日止，按週年利率百分之五計算之
利息。
原告其餘之訴駁回。
訴訟費用由被告負擔百分之8，由原告林蔡錦月負擔百分之50，
由原告林昕玉負擔百分之12，由林佳蕙、林君玲、林宗慶各負擔
百分10。
本判決原告勝訴部分得假執行；但被告如依序以新臺幣玖萬肆仟
元、新臺幣參拾參萬參仟元為原告林蔡錦月、林昕玉預供擔保後
，得免為假執行。
原告其餘假執行之聲請駁回。
    事實及理由
一、原告起訴主張：
（一）被告於民國108年9月19日18時5分許，駕駛車牌號碼0000-
      00號自用小客車，沿臺南市中西區中華西路2段由南往北
      方向行駛，迨駛至該路段與民權路3段口附近時，本應注
      意車前狀況，隨時採取必要之安全措施，以避免發生危險
      ，而依當時天候晴、夜間有照明、柏油路面狀態乾燥、無
      缺陷且視距良好，依其智識、能力並無不能注意之情事，
      竟疏未注意，追撞同路同向在被告駕駛車輛前方停等紅燈
      ，由原告林昕玉駕駛搭載原告林蔡錦月之車牌號碼0000-0
      0號自用小客車（以下簡稱系爭車輛），原告林昕玉駕駛
      之系爭車輛遭撞後，復往前推撞同路同向亦在前方停等紅
      燈、由訴外人朱俊明所駕駛之車牌號碼0000-00號自用小
      客車（以下簡稱系爭交通事故），原告林昕玉駕駛之系爭
      車輛因遭猛烈撞擊，致原告林昕玉受有頭部、肩頸、胸部
      及左下肢多處鈍挫傷等傷害；原告林蔡錦月則受有頭部外
      傷、左胸壁鈍挫傷及左髖部頓挫傷等傷害。
（二）依民法第184條第1項前段、第193條第1項前段、第191條
      之2前段、第195條第1、3項規定，請求被告賠償原告下列
      損害：　　
　　⒈原告林蔡錦月部分：
　　　⑴醫療費用新臺幣（下同）18,540元。
　　　⑵交通費用19,550元。
　　　⑶增加日常生活所需之費用支出2,026,815元：
　　　  ①108年9月24日至108年10月1日期間看護費用12,600元
          。
　　　　②108年10月16日起終身所需看護費用2,014,215元：原
          告林蔡錦月於系爭交通事故急診就醫後，經診斷半年
          來有失眠及恐慌症狀，應屬創傷後壓力症候群（以下
          簡稱PTSD）。原告林蔡錦月原本固因年歲增長而稍有
          退化，但在系爭交通事故前均可自理生活，無須專人
          看護，平日就醫尚可自行持四角杖步行，表情豐富
          ；但因系爭交通事故造成頭部外傷、PTSD，使其認知
          能力、精神狀況惡化為中度失智症，必須乘坐輪椅，
          表情呆滯，並取得中度身心障礙證明，因認知障礙明
          顯，日常生活須全日從旁協助照護。自108年10月16
          日起，原告林蔡錦月已由家人代為聘用外籍看 護照
          顧其日常起居，每月須支出外籍看護薪資19,268～19,
          835元，及健保費1,047元、就業安定費2,000元，合
          計每月約需支出22,315～22,882元，爰以平均值約每
          月22,500元計算，1年須支出270,000元。原告林蔡錦
          月於系爭交通事故發生時為83歲，依據內政部公布10
          8年簡易生命表之女性全國歷年平均餘命表所載，原
          告林蔡錦月應尚有8.82年。則原告林蔡錦月餘命期間
          所須支出之外籍看護費，依霍夫曼式計算法扣除中間
          利息（首期給付不扣除中間利息）核計其金額為2,01
          4,215元【計算式：270,000×6.00000000＋（270,000×
          0.82）×（7.00000000－0.00000000）＝2,014,215.176
          808。其中6.00000000為年別單利5%第8年霍夫曼累計
          係數，7.00000000為年別單利5%第9年霍夫曼累計係
          數，0.82為未滿一年部分折算年數之比例（8.82[去
          整數得0.82]）。元以下四捨五入】。
　　  ⑷精神慰撫金150萬元：原告林蔡錦月因系爭交通事故受有
        前揭傷害及後遺症，認知能力、精神狀況惡化為中度失
        智症，必須乘坐輪椅，表情呆滯，致成中度身心障礙，
        餘生須專人看護，無法安享晚年又造成家人之不便，心
        裡所受苦痛非常人可得體會，爰請求精神慰撫金150萬
        元。
  　⒉原告林昕玉部分：
　　  ⑴醫療費用20,961元。
　　　⑵交通費用6,800元。
　　　⑶不能工作之損失23,100元：依成功大學醫學院附設醫院
        （以下簡稱成大醫院）醫囑，原告林昕玉受傷後宜休養
        一個月，以系爭交通事故發生時之法定最低工資23,100
        元計算，休養期間不能工作之工資損失為23,100元。
　　　⑷精神慰撫金70萬元：
　　　　①原告林昕玉因系爭交通事故之壓力事件，導致目前遺
          存焦慮、擔憂、坐立不安、情緒波動等症狀，須定期
          於身心科就醫回診。且原告所受傷害造成部甩鞭症候
          群，須長時間復健治療，所受肉體傷痛及至於精神創
          傷不可謂不重，爰請求精神慰撫金20萬元。
　　　　②原告林昕玉為原告林蔡錦月之子女，因母親林蔡錦月
          於系爭交通事故後經診斷為中度失智症，非但無法像
          一般家庭過正常生活，且原告林蔡錦月認知障礙嚴重
          ，已達須終身仰賴他人從旁協助照護之程度，其子女
          四人自需耗費極大心力照護，原生活秩序已無法回復
          ，其等基於父母、子女關係之親情倫理及生活相互扶
          持與幫助之身分法益已受到侵害，且情節實屬重大，
          自得依民法第195條第3項之規定請求被告賠償相當之
          精神慰撫金，爰請求此部分精神慰撫金50萬元。
　　　⑸車輛修理費22萬元：系爭車輛因系爭交通事故而嚴重毀
        損，經維修廠商估價後，維修所需花費為395,974元，
        惟審酌系爭車輛於系爭交通事故發生時之合理市價約19
        ～22萬元，相較下修復費用顯屬過鉅，自有民法第215條
        所謂回復顯有重大困難之情形。準此，爰請求被告賠償
        在市場上取得與系爭車輛條件完全相同之中古車所需費
        用22萬元。
　　⒊原告林佳蕙、林君玲、林宗慶部分：原告林佳蕙、林君玲
      、林宗慶與原告林昕玉同為原告林蔡錦月之子女，因母親
      林蔡錦月於系爭交通事故後經診斷為中度失智症，非但無
      法像一般家庭過正常生活，且原告林蔡錦月認知障礙嚴重
      ，已達須終身仰賴他人從旁協助照護之程度，其子女四人
      自需耗費極大心力照護，原生活秩序已無法回復，其等基
      於父母、子女關係之親情倫理及生活相互扶持與幫助之身
      分法益已受到侵害，且情節實屬重大，自得依民法第195
      條第3項之規定請求被告賠償相當之精神慰撫金，爰請求
      此部分精神慰撫金各50萬元。
（三）對被告抗辯之陳述：
　　⒈原告林昕玉於成大醫院醫療費用同意為1,860元；108年9月
      19日、23日往來成大醫院交通費用部分同意扣除。
　　⒉依據中山醫院109年10月15日診斷證明書記載「患者於車禍
      顯著壓力事件過後，焦慮、情緒低落…症狀皆有惡化之狀
      況」，堪認原告林昕玉因系爭交通事故導致症狀惡化，原
      告林昕玉因此就醫所支出醫療費用，難認與系爭交通事故
      無相當因果關係。
　　⒊原告林蔡錦月於仕進診所就診之醫療費用部分，同意扣除
      因急性膽囊炎、上呼吸道感染之診療費及自費口服費（顧
      關節藥、益生菌），扣除金額共8,400元。
　　⒋倘被告就原告林昕玉薪資數額有爭執，原告林昕玉同意以
      系爭交通事故發生時法定最低工資23,100元計算一個月因
      傷休養不能工作之損失。
　　⒌成大醫院鑑定報告關於原告林蔡錦月於車禍後行動能力變
      化乙節，明確說明「或與108年9月19日車禍時間上有關連
      性」，此部分即已無法排除與車禍間之相當因果關係。
　　⒍成大醫院鑑定報告關於原告林蔡錦月於車禍前所罹患之失
      智症，於車禍後是否有惡化，及其惡化與車禍之因果關係
      乙節，亦建議尊重主治醫師看法。又原告林蔡錦月之主治
      醫師宋碧姍於110年3月12日開立之診斷證明書已明確記載
      「失智症之症狀與2019/9/19車禍無法排除因果關係」，
      據此，堪認原告林蔡錦月於車禍後失智症之加重與車禍有
      相當因果關係存在。　　　
（四）聲明：
　　⒈被告應給付原告林蔡錦月3,573,305元，及自起訴狀繕本送
      達翌日起至清償日止，按年息百分之五計算之利息。
　　⒉被告應給付原告林昕玉887,761元，及自起訴狀繕本送達翌
      日起至清償日止，按年息百分之五計算之利息。　　　
　　⒊被告應給付原告林佳蕙、林君玲、林宗慶各50萬元，及自
      起訴狀繕本送達翌日起至清償日止，按年息百分之五計算
      之利息。　　　
　　⒋願供擔保請准就前三項聲明宣告假執行。
　　⒌訴訟費用由被告負擔。
二、被告抗辯：
（一）關於原告林蔡錦月請求部分：
　　⒈醫療費用部分：
　　　⑴成大醫院部分：①對於108年9月19日、9月20日、9月23日
        ，金額共計2,250元不爭執。②108年9月20日、12月11日
        、109年1月8日、4月1日、10月22日之門診收據看診科
        別為「阿茲海默氏症特別門診」、「精神科」，與原告
        林蔡錦月因系爭交通事故所受傷害無關，醫療費用共計
        2,980元有爭執。
　　　⑵仕進診所部分：依仕進診所病歷摘要中之病情摘要略載
        ，原告林蔡錦月108年9月24日、108年9月25日、108年9
        月26日、108年9月27日、108年9月30日因外傷原因至本
        院門診就醫，於108年11月9日因上呼吸道感染及外傷疼
        痛至本院就醫，於109年6月30日…109年9月12日因急性
        膽囊炎及外傷疼痛至本院就醫等語，是自108年9月27日
        後之醫療費用應予剔除。故被告林蔡錦月於仕進診所因
        系爭交通事故實際支出之醫療費用為220元。
　　　⑶台南醫院部分：台南醫院門診繳費證明書所載診療科別
        為精神科，應與系爭交通事故所受傷害並無相關。
　　⒉交通費用部分：
　　　⑴成大醫院部分：如前所述，僅108年9月19日、9月20日、
        9月23日之看診與系爭交通事故有關，車資計算應為470
        元。
　　　⑵仕進診所部分：如前所述，僅108年9月24日、108年9月2
        5日、108年9月26日、108年9月27日、108年9月30日之
        看診與系爭交通事故有關，其車資計算應為1,350元。
　　　⑶台南醫院部分：已如前述，其支出之交通費用與系爭交
        通事故無關。
　　⒊增加日常生活所需之費用部分：
　　　⑴108年9月24日至108年10月1日期間看護費用12,600元，
        形式上不爭執。
　　　⑵108年10月16日起終身所需看護費用2,014,215元部分：
　　　　①原告林蔡錦月因系爭交通事故所受傷害僅受有頭部外
          傷、左胸壁鈍挫傷及左髖部頓挫傷，並無傷及腦部而
          需施作手術，依經驗法則實難想像在未損及腦部功能
          之情形下，發生失智症之結果。
　　　　②原告林蔡錦月所提成大醫院109年10月7日之診斷證明
          書病名欄記載「第二型糖尿病，伴有高血糖；血管性
          失智症；椎骨老年性骨質疏鬆症伴有病理性骨折之初
          期照護；右側股骨粗隆間移位閉鎖性骨折之初期照護
          」等語。
　　　　③系爭交通事故發生時原告林蔡錦月已高齡83歲，身體
          機能已隨年齡增長而逐漸退化，且患有糖尿病、血管
          性失智症、椎骨老年性骨質疏鬆症伴有病理性骨折、
          右側股骨粗隆間移位閉鎖性骨折等疾病，另原告林蔡
          錦月於系爭交通事故後，曾因左膝挫傷並開放傷口至
          仕進診所看診，自不可排除原告林蔡錦月所述罹患病
          症係因原告患有其他疾病所導致。是原告林蔡錦月自
          應就其有中度失智症與系爭交通事故間具有因果關係
          負舉證責任。
　　　　④依成大醫院關於原告林蔡錦月門診紀錄記載「病人已
          失智」等語，足證原告林蔡錦月早於106年6月22日就
          已失智，系爭交通事故又未傷及原告林蔡錦月腦部功
          能，而原告林蔡錦月本有慢性疾病，且於系爭交通事
          故前已有多次手術，加以年事已高，其失智等情應是
          其本身舊疾及身體機能退化所致，與系爭交通事故無
          關。
　　　　⑤依成大醫院病情鑑定報告書內容所示，就原告林蔡錦
          月行動不便、失智症加重與系爭交通事故間是否有因
          果關係一事，已明確表示因果關係不易釐清，顯見兩
          者間確實沒有因果關係存在。否者，以成大醫院之醫
          療專業程度及經驗，若兩者間真具有因果關係，理應
          於鑑定結果明確表示兩者間有因果關係為是。然原告
          逕以鑑定報告記載宜尊重主治醫師之看法等語，佐以
          原告林蔡錦月110年3月12日診斷證明書上之醫囑欄位
          記載，遽認原告林蔡錦月行動不便、失智症加重與系
          爭交通事故有因果關係，實不可採。　　
　　　　⑥退步言之，縱認原告林蔡錦月智症加重、不良於行一
          事與系爭交通事故有因果關係，然系爭交通事故雖有
          造成原告林蔡錦月鈍挫傷之傷害，但並未導致原告林
          蔡錦月有腦部出血、下肢骨折，而須接受開刀手術治
          療等重大傷害，則系爭交通事故造成原告林蔡錦月受
          傷程度，就一般經驗法則而言，實屬輕微，自不可能
          是造成原告林蔡錦月現在行動不便、失智惡化而無法
          自理生活之主因。倘命被告對原告全部損害負賠償責
          任，實有失公允，依最高法院96年度台上字第1646號
          、臺灣高等法院108年度上字第287號判決意旨，自應
          類推適用民法第217條第1項規定，斟酌被害人之疾病
          因素、年齡等，減輕被告之賠償金額。另由原告林蔡
          錦月之成大醫院病歷資料可知，於系爭交通事故發生
          前，原告林蔡錦月已有聘請居家服務員、外傭照料其
          日常生活。換言之，原告林蔡錦月於系爭交通事故發
          生前本已需支付相當之看護費用，並非因為系爭交通
          事故發生，始再額外增加看護費用之支出，則該筆看
          護費用自始為其應支付之項目，自無由轉嫁予被告負
          擔。　
　　⒋精神慰撫金部分：如前所述，原告林蔡錦月於系爭交通事
      故發生前已患有血管性失智症等多重疾病，且系爭交通事
      故僅造成原告林蔡錦月頭部外傷，傷勢並無嚴重致引發失
      智症之可能性，是原告林蔡錦月主張其因系爭交通事故而
      有中度失智症，然並無證據顯示該失智症為系爭交通事故
      所致，自無從據此主張高額之精神慰撫金。
（二）關於原告林昕玉請求部分：
　　⒈醫療費用部分：
　　　⑴成大醫院部分：依原告林昕玉提出之成大醫院收據金額
        應為1,860元。
　　　⑵中山醫院部分：原告林昕玉因系爭交通事故僅受有頭部
        、肩頸、胸部及左下肢多處鈍挫傷，且原告林昕玉本罹
        患有重鬱症，而造成重鬱症之心理社會因素，其原因較
        為複雜，實難認與系爭交通事故間有相當因果關係。
　　⒉交通費用部分：
　　　⑴成大醫院部分：原告林昕玉108年9月16日、23日至成大
        醫院看診時間與原告林蔡錦月均相同，倘二人一同搭乘
        計程車前往成大醫院看診，應無再為請求之理。
　　　⑵中山醫院部分：如前所述，其支出之交通費用與系爭交
        通事故無關。
　　⒊不能工作之損失部分：原告林昕玉僅提出在職證明書一紙
      ，並未提出薪資單、匯款紀錄或薪資所得申報資料等可證
      明其有實際支領薪資證明為證，故被告爭執之。
　　⒋精神慰撫金部分：
　　　⑴原告林昕玉於系爭交通事故發生前早已有重鬱症之病史
        ，且造成重鬱症之心理社會因素，其原因較為複雜，實
        難認與系爭交通事故間有相當因果關係。退步言，縱認
        原告林昕玉於系爭交通事故受有頭部、肩頸、胸部及左
        下肢多處鈍挫傷，惟其請求精神慰撫金20萬元實屬過高
        ，懇請予以適度酌減。
　　　⑵至於原告林昕玉以原告林蔡錦月子女身分請求支付慰撫
        金部分，如前所述，原告林蔡錦月患有中度失智症既非
        因系爭交通事故所致，則原告林昕玉自無從依民法第19
        5條第3項規定，請求此部分精神慰撫金。
（三）關於原告林佳蕙、林君玲、林宗慶請求部分：如前所述，
      原告林蔡錦月患有中度失智症既非因系爭交通事故所致，
      則原告林佳蕙、林君玲、林宗慶自無從依民法第195條第3
      項規定，請求精神慰撫金。　　
（四）聲明：
　　⒈原告之訴駁回。
　　⒉如受不利判決，願供擔保請准免予假執行。
　　⒊訴訟費用由原告負擔。
三、得心證之理由：
（一）原告前揭主張因被告之過失發生系爭交通事故，致原告林
      昕玉受有頭部、肩頸、胸部及左下肢多處鈍挫傷等傷害，
      及致原告林蔡錦月則受有頭部外傷、左胸壁鈍挫傷及左髖
      部頓挫傷等傷害之事實，業據提出臺南地方檢察署檢察官
      109年度調偵字第1358號聲請簡易判決處刑書為憑，且為
      被告所不爭執，而被告所犯過失傷害之刑事案件部分，經
      本院以109年度交簡字第1981號判決判處被告「楊豐澄犯
      過失傷害罪，處拘役伍拾日，如易科罰金，以新臺幣壹仟
      元折算壹日」在案，有本院前開刑事卷可稽，堪信原告此
      部分主張為真實。
（二）按當事人主張有利於己之事實者，就其事實有舉證之責任
      ，民事訴訟法第277條定有明文。又主張侵權行為或債務
      不履行損害賠償者，應證明其權利的確受有損害，且該損
      害與行為人之行為或債務人不履行債務間有相當因果關係
      ，始得請求行為人或債務人負損害賠償責任。原告林蔡錦
      月主張其行動能力變化及罹患之失智症，與系爭交通事故
      所受之傷害間有因果關係云云；為被告所否認，並以前揭
      情詞置辯。經查：
　　⒈觀成大醫院111年3月25日成附醫秘字第1110005496號函檢
      附病情鑑定報告書【⑴病人（林蔡錦月）的行動變化，或
      與108年9月19日車禍時間上有關聯性，兩者的因果關係則
      不易釐清，宜尊重主治醫師的看法。⑵有關病人發生於000
      年0月00日車禍前、後的失智症輕重差異，由於未有車禍
      前幾個月的客觀評估可供比較，難以判斷是否惡化。同理
      ，兩者的因果關係更不易釐清，宜尊重主治醫師的看法。
      】之鑑定內容（見本院卷第215頁），係認「因果關係不
      易釐清」，尚難認原告林蔡錦月行動能力變化及罹患失智
      症之輕重差異，與系爭交通事故所受傷害間有何因果關係
      存在。
　　⒉成大醫院110年3月12日診斷證明書醫師囑言雖記載「病患
      於2019/9/19車禍後需輪椅代步，故日常生活功能需旁人
      協助。目前行走狀況與2019/9/19車禍無法排除有因果關
      係，失智症之症狀與2019/9/19車禍無法排除因果關係…」
      等語，惟本院審酌原告林蔡錦月於系爭交通事故發生前即
      已因失智症、行為障礙及阿茲海默氏病等症狀至成大醫院
      就診，且因前膝關節變形，須每月施打玻尿酸，並藉助輔
      具行動，再斟酌原告林蔡錦月已高齡84歲，其因年齡增長
      身體機能退化本即可能造成舊疾惡化等情，自難僅憑上開
      診斷證明書之記載，即認原告林蔡錦月行動能力變化及罹
      患失智症之輕重差異，與系爭交通事故所受傷害間有何因
      果關係存在。
　　⒊綜上，原告林蔡錦月主張其行動能力變化及罹患失智症之
      輕重差異，與系爭交通事故所受傷害間何因果關係云云，
      不足採信。
（三）再按因故意或過失，不法侵害他人之權利者，負損害賠償
      責任。不法侵害他人之身體或健康者，對於被害人因此喪
      失或減少勞動能力，或增加生活上之需要時，應負損害賠
      償責任。不法侵害他人之身體、健康、名譽、自由、信用
      、隱私、貞操，或不法侵害其他人格法益而情節重大者，
      被害人雖非財產上之損害，亦得請求賠償相當之金額，民
      法第184條第1項、193條第1項、第195條第1項分別定有明
      文。本件被告對原告林昕玉、林蔡錦月有侵權行為，已如
      前述，被告自應負損害賠償責任。茲就原告請求被告賠償
      之項目及金額逐項審酌如下：
    ⒈原告林蔡錦月部分：
　　　⑴醫療費用部分：原告林蔡錦月主張其因系爭交通事故支
        出醫療費用共計26,940元（成大醫院5,230元、仕進診
        所20,570元、台南醫院740元），雖據提出成大醫院診
        斷證明書暨門診收據、仕進診所診斷證明書暨醫療費用
        收據明細及台南醫院診斷證明書暨收據為憑（見本院10
        9年度交簡附民字第183號卷第27至43頁）。惟原告林蔡
        錦月不良於行、失智症之損害與系爭交通事故，並無因
        果關係，已如上述，則除108年9月19日成大醫院一般外
        科850元、9月20日成大醫院骨科610元、9月23日成大醫
        院胸腔外科790元，核屬係醫治系爭交通事故所受傷害
        之必要費用外，其餘原告林蔡錦月所提出之診斷證明書
        及收據，認與系爭交通事故所受傷害無關。是原告林蔡
        錦月主張被告應給付醫療費用2,250元部分，核屬有據
        ，至逾上開金額部分，則無依據。
　　　⑵交通費用部分：
　　　　①按因無法完全自理生活，而需由親屬照護，此持續性
          看護所付出之勞力，因親屬關係而免除被害人支付報
          酬之義務，乃基於身分關係之恩惠，不能加惠於加害
          人，被害人固得請求加害人賠償此相當看護費之損害
          。然就醫之交通接送乃一時性之事務，且親屬交通接
          送過程中是否僅單純接送就醫而已，不得而知，故親
          屬之交通接送就醫，與需長時間且持續性之親屬看護
          ，顯然不同，故實務上由親屬看護時雖無現實看護費
          之支付，仍應認被害人受有相當於看護費之損害，得
          向加害人請求賠償之法理，不能適用於由親屬之交通
          接送。因此除非被害人有搭乘計程車之需要，並提出
          支付車資之證據，以證明其確有支付就醫必要交通費
          用事證，否則不能藉言係由親友接送，而主張受有交
          通費用之損害，請求被害人賠償損害。
　　　　②原告林蔡錦月主張為治療系爭交通事故所受傷害需搭
          乘計程車往返醫院，共支出計程車車資19,550元乙節
          ，僅提出車資試算表為憑。然原告林蔡錦月不良於行
          、失智症之損害與系爭交通事故無因果關係，已如上
          述，而其就於108年9月19日、9月20日、9月23日至成
          大醫院就診之交通費用，亦未提出任何費用收據證明
          ，難認可採。從而，原告請求被告賠償交通費用19,5
          50元，即屬無據。
　　　⑶增加日常生活所需之費用部分：原告林蔡錦月主張因系
        爭交通事故所受傷害，108年9月24日至108年10月1日期
        間看護費用12,600元；108年10月16日起終身所需看護
        費用2,014,215元等語。經查：
　　　　①原告主張108年9月24日至108年10月1日期間聘用臨時
          專業看護，支出看護費用12,600元乙節，業據提出支
          出傳票簽收影本為憑，且為被告所不爭執；另參酌成
          大醫院診斷證明書（見本院109年度交簡附民字第183
          號卷第27頁）醫師囑言記載：「病患因上述診斷（頭
          部外傷、左胸壁鈍挫傷、左髖部鈍挫傷），於108年9
          月19日18：39～108年9月19日20：36共1時57分，至本
          院急診掛號就診。於108年9月20日至本院骨科門診就
          診、9月23日至本院胸腔外科門診掛號就診。受傷後
          宜休養及避免激烈活動一個月，需專人照顧。」，堪
          認原告林蔡錦月於上開期間確有委請看護照料其日常
          生活之必要。是原告林蔡錦月請求上開期間看護費用
          共計12,600元，核屬有據。
　　　　②原告林蔡錦月另主張因系爭交通事故致其認知能力、
          精神狀況惡化為中度失智症，必須乘坐輪椅，日常生
          活須全日從旁協助照護，故請求被告賠償自108年10
          月16日起終身所需看護費用2,014,215元等語。惟查
          ，原告林蔡錦月不良於行、失智症之損害與系爭交通
          事故間，並無因果關係，已如上述。是原告此部分請
          求被告給付自108年10月16日起終身所需看護費用2,0
          14,215元，難認可採。
　　　⑷精神慰撫金部分：按關於精神慰撫金之數額，應參酌兩
        造之身分、地位及經濟狀況並加害之情形與受傷之程度
        等，以為裁量之標準，最高法院91年度臺上字第717號
        民事判決參照。本院審酌原告林蔡錦月25年9月26日生
        ，於108年度無報稅所得，名下無財產；而被告74年12
        月14日生，於108年度有薪資所得583,600元，名下有20
        05、2015年份汽車各1輛等情，有本院依職權調取稅務
        電子閘門財產所得調件明細表附卷可稽。並參酌原告受
        傷部位及程度、可能因系爭交通事故受有頭部外傷後聽
        力變差等一切情狀，認原告請求精神慰撫金150萬元，
        尚屬過高，應核減為8萬元，方稱允適。是原告林蔡錦
        月請求精神慰撫金在8萬元之範圍內，為有理由，應予
        准許；而逾該數額之請求，為無理由，不應准許。
　　　⑸綜上，原告林蔡錦月得請求被告賠償之金額合計為94,85
        0元（計算式：醫療費用2,250元＋看護費用12,600元＋精
        神慰撫金8萬元＝94,850元）。　
　　⒉原告林昕玉部分：
　　　⑴醫療費用部分：
　　　　①原告林昕玉於系爭交通事故後支出醫療費用共計10,49
          1元（成大醫院1,860元、中山醫院8,631元），有原
          告提出之成大醫院診斷證明書暨收據、中山醫院診斷
          證明書暨收據附卷可稽，堪信為真實。
　　　  ②觀中山醫院109年10月15日診斷證明書診斷欄記載：「
          重鬱症，復發」；醫囑欄記載：「患者近期於108年1
          0月25日…。根據病歷敘述及臨床觀察，患者於車禍顯
          著壓力事件過後，焦慮、低落情緒、難以專注、胃口
          減少及失眠症症狀皆有惡化之狀況，建議持續診療並
          觀察情緒變化。」等內容（見本院109年度交簡附民
          字第183號卷第25頁），堪認原告林昕玉上開病症確
          因系爭交通事故肇致病情產生變化。是被告抗辯原告
          林昕玉本罹患有重鬱症，難認中山醫院108年10月25
          日、12月13日、109年1月3日、2月21日、3月19日、4
          月16、5月14日、6月11日、7月10日、9月3日、10月1
          5日之門診治療支出8,631元，與系爭交通事故所致傷
          害有因果關係云云，不足採信。
　　　　③綜上，原告請求被告給付醫療費用10,491元（成大醫
          院1,860元、中山醫院8,631元），核屬有據。
　　　⑵交通費用部分：
　　　　①按因無法完全自理生活，而需由親屬照護，此持續性
          看護所付出之勞力，因親屬關係而免除被害人支付報
          酬之義務，乃基於身分關係之恩惠，不能加惠於加害
          人，被害人固得請求加害人賠償此相當看護費之損害
          。然就醫之交通接送乃一時性之事務，且親屬交通接
          送過程中是否僅單純接送就醫而已，不得而知，故親
          屬之交通接送就醫，與需長時間且持續性之親屬看護
          ，顯然不同，故實務上由親屬看護時雖無現實看護費
          之支付，仍應認被害人受有相當於看護費之損害，得
          向加害人請求賠償之法理，不能適用於由親屬之交通
          接送。因此除非被害人有搭乘計程車之需要，並提出
          支付車資之證據，以證明其確有支付就醫必要交通費
          用事證，否則不能藉言係由親友接送，而主張受有交
          通費用之損害，請求被害人賠償損害。
　　　　②原告林昕玉主張為治療系爭交通事故所受傷害需搭乘
          計程車往返醫院，共支出計程車車資6,800元乙節，
          雖提出車資試算表為憑，惟未提出任何費用收據證明
          ，難認可採。從而，原告請求被告賠償交通費用6,80
          0元，即屬無據。
　　　⑶不能工作之損失部分：原告主張其因系爭交通事故受傷
        後宜休養1個月，以系爭交通事故發生後之每月基本工
        資計算，被告應給付原告23,100元等語。參酌成大醫院
        108年9月23日診斷證明書醫師囑言欄記載：「病人於20
        19年9月19日18時42分至本院急診求治，經診治後於201
        9年9月19日22時16分離院，於2019/09/23至胸腔外科門
        診就診，受傷後宜休養及避免激烈活動一個月。」等語
        （見本院109年度交簡附民字第183號卷第22頁），堪認
        原告請求休養1個月之薪資損失，核屬有據。從而，原
        告請求受傷後起1個月之工作損失，以系爭交通事故發
        生後之每月基本工資計算為23,100元，核屬有據。
　　　⑷車輛修理費部分：原告林昕玉駕駛之系爭車輛因系爭交
        通事故毀損，經估價維修費用為395,974元乙節，業據
        提出壹翔汽車行出具之估價單（見本院109年度交簡附
        民字第183號卷第65至66頁）為憑，然因系爭車輛於系
        爭交通事故發生時之合理市價約19至22萬元，故認維修
        費用過鉅，爰要求被告賠償與系爭車輛相同條件之中古
        車市價22萬元等情，亦據提出中古車價查詢網頁資料（
        見本院109年度交簡附民字第183號卷第67頁）為憑，且
        為被告所不爭執。本院參酌維修費、中古車市價後，認
        原告請求被告賠償系爭車輛毀損之金額22萬元，尚屬合
        理。是原告林昕玉主張被告應給付系爭車輛毀損之損失
        22萬元，核屬有據，應予准許。
　　　⑸精神慰撫金部分：按關於精神慰撫金之數額，應參酌兩
        造之身分、地位及經濟狀況並加害之情形與受傷之程度
        等，以為裁量之標準，最高法院91年度臺上字第717號
        民事判決參照。查：
　　　　①本院審酌原告林昕玉54年9月12日生，於108年度有股
          利所得3元，名下有投資1筆；而被告74年12月14日生
          ，於108年度有薪資所得583,600元，名下有2005、20
          15年份汽車各1輛等情，有本院依職權調取稅務電子
          閘門財產所得調件明細表附卷可稽。並參酌原告受傷
          部位及程度、原罹患之重鬱症可能因系爭交通事故復
          發等一切情狀，認原告請求精神慰撫金20萬元，尚屬
          過高，應核減為8萬元，方稱允適。是原告林昕玉請
          求精神慰撫金在8萬元之範圍內，為有理由，應予准
          許；而逾該數額之請求，為無理由，不應准許。
　　　　②原告林昕玉另主張因母親林蔡錦月於系爭交通事故後
          經診斷為中度失智症，非但無法像一般家庭過正常生
          活，且林蔡錦月認知障礙嚴重，已達須終身仰賴他人
          從旁協助照護之程度，其子女四人自需耗費極大心力
          照護，原生活秩序已無法回復，其等基於父母、子女
          關係之親情倫理及生活相互扶持與幫助之身分法益已
          受到侵害，且情節實屬重大，爰依民法第195條第3項
          之規定請求被告賠償相當之精神慰撫金50萬元等語，
          然林蔡錦月罹患中度失智症與系爭交通事故並無因果
          關係，已如上述。是原告林昕玉此部分之請求，難認
          有據，不應准許。
　　　⑹綜上，原告林昕玉得請求被告賠償之金額合計為333,591
        元（計算式：醫療費用10,491元＋不能工作之損失23,10
        0元＋車輛毀損之損失22萬元＋精神慰撫金8萬元＝333,591
        元）。
　　⒊原告林佳蕙、林君玲、林宗慶部分：原告林佳蕙、林君玲
      、林宗慶主張因母親林蔡錦月於系爭交通事故後經診斷為
      中度失智症，非但無法像一般家庭過正常生活，且林蔡錦
      月認知障礙嚴重，已達須終身仰賴他人從旁協助照護之程
      度，其子女四人自需耗費極大心力照護，原生活秩序已無
      法回復，其等基於父母、子女關係之親情倫理及生活相互
      扶持與幫助之身分法益已受到侵害，且情節實屬重大，爰
      依民法第195條第3項之規定請求被告賠償相當之精神慰撫
      金50萬元云云。然林蔡錦月罹患中度失智症與系爭交通事
      故，並無因果關係，已如上述。是原告林佳蕙、林君玲、
      林宗慶此部分之請求，難認有據，不應准許。　
（四）綜上所述，原告依侵權行為法則，請求被告給付原告林蔡
      錦月94,850元、原告林昕玉333,591元，及均自刑事附帶
      民事起訴狀繕本送達被告林蔡錦月、林昕玉翌日即109年1
      0月31日起至清償日止，按週年利率百分之5計算之利息，
      為有理由，應予准許；至原告林蔡錦月、林昕玉逾前開範
      圍之請求，及原告林佳蕙、林君玲、林宗慶之請求，均為
      無理由，應予駁回。
四、本件事證已臻明確，兩造其餘之攻擊或防禦方法及所用之證
    據，經本院斟酌後，認為均不足以影響本判決之結果，爰不
    逐一論列，附此敘明。
五、按各當事人一部勝訴、一部敗訴者，其訴訟費用，由法院酌
    量情形，命兩造以比例分擔，民事訴訟法第79條定有明文。
    本院審酌前開判決結果，爰判決如主文第4項所示。
六、本判決原告勝訴部分，係就民事訴訟法第427條第1項規定之
    簡易訴訟事件所為被告敗訴之判決，應依職權宣告假執行。
    而被告陳明願供擔保以代釋明，聲請宣告免為假執行，於原
    告勝訴部分，經核尚無不合，爰酌定相當擔保金額宣告之。
七、據上論結，原告之訴為一部有理由、一部無理由，依民事訴
    訟法第436條第2項、第79條、第389條第1項第3款、第392條
    第2項，判決如主文。
中　　華　　民　　國　　111 　年　　9 　　月　　15　　日
                        臺灣臺南地方法院臺南簡易庭
                              法  官  王 獻 楠
上為正本係照原本作成。
如不服本判決，應於送達後20日內，向本院提出上訴狀並表明上
訴理由，如於本判決宣示後送達前提起上訴者，應於判決送達後
20日內補提上訴理由書（須附繕本），如委任律師提起上訴者，
應一併繳納上訴審裁判費。
中　　華　　民　　國　　111 　年　　9 　　月　　15　　日
                              書記官  蕭 雅 文